【裁判字號】    95,交易,155
【裁判日期】    950913
【裁判案由】    業務過失致重傷
【裁判全文】
臺灣彰化地方法院刑事判決             95年度交易字第155號
公  訴  人  臺灣彰化地方法院檢察署檢察官
被      告  甲○○
上列被告因業務過失致重傷害案件，經檢察官提起公訴（九十五
年度調偵字第二○九號），本院依簡式審判程序判決如下：
    主  文
甲○○從事業務之人，因業務上之過失傷害人致重傷，處有期徒
刑陸月，如易科罰金，以佰元折算壹日。
    事  實
一、甲○○係受雇於址設彰化縣溪湖鎮○○街二八號「銘譯有限
    公司」之小貨車司機，平日係以駕駛小貨車送貨為業，為從
    事駕駛業務之人。於民國九十四年九月二日下午四時三十分
    許，因送貨而駕駛車牌號碼九二五○－ＬＫ號自用小貨車，
    沿彰化縣彰化市○○路，由西往東方向行駛，途經中山路與
    進德路路口，而欲左轉進入進德路時，本應注意汽車行駛至
    交岔路口時，轉彎車應讓直行車先行，且依當時天候晴、道
    路無障礙物、路面無缺陷視距良好，並無不能注意之情事，
    竟疏於注意而貿然左轉，惟當時進德路有其他車輛停等紅燈
    而無法進入，甲○○遂將車輛南、北向暫停於中山路上，適
    有乙○○騎乘車牌號碼ＢＺＣ—五五九號重型機車，沿中山
    路由東往西方向，行駛至該交岔路口時，亦未注意車前狀況
    ，並隨時採取必要之安全措施，而貿然駕車前行，因而車頭
    直接撞及甲○○所駕駛車輛之右後車尾，乙○○隨即人車倒
    地，受有頭部外傷併顱骨骨折、急性顱內出血及嚴重腦挫傷
    、慢性硬腦膜下出血、右側掌骨骨折、消化道出血等傷害，
    進而導致智能認知功能受損及中樞神經系統機能極度障礙之
    重大難治傷害，已無法從事任何工作，且維持生命必要之日
    常生活活動，亦全需他人扶助，而呈植物人狀態。甲○○肇
    事後，在有偵查犯罪職權之機關或個人發覺其犯罪前，即於
    現場委託他人以電話報警，並於員警獲報前往處理後，在乙
    ○○送醫之醫院內向員警承認其為肇事人，且主動接受審判
    。
二、案經臺灣彰化地方法院檢察署檢察官指定乙○○之兄丙○○
    為代行告訴人，而由其告訴臺灣彰化地方法院檢察署檢察官
    偵查起訴。
    理  由
一、訊據被告甲○○對上揭犯罪事實坦承不諱，核與代行告訴人
    丙○○於偵查中指訴之情節相符，並有道路交通事故調查報
    告表（一）、（二）各一份、道路交通事故現場圖一紙、現
    場及車損照片共十一幀、財團法人彰化基督教醫院診斷證明
    書二紙、衛生署台中醫院診斷證明書一紙及乙○○之身心障
    礙手冊影本一紙等資料附卷可稽。按汽車行駛至交岔路口時
    ，轉彎車應讓直行車先行，道路交通安全規則第一百零二條
    第一項第六款定有明文，被告為領有汽車駕照之汽車駕駛人
    ，駕車自應注意此項道路交通安全規定。而參照卷附之道路
    交通事故調查報告表（一）所示，當時該處之情況為天候晴
    、道路無障礙物、路面無缺陷視距良好等情況，均無不能注
    意之情事，詎被告竟違反上開交通規則，貿然左轉彎，未讓
    直行車先行，導致本件車禍之發生，足認其有過失至明。又
    本件經送請臺灣省彰化縣區車輛行車事故鑑定委員會鑑定肇
    事責任之歸屬，該委員會鑑定意見亦認：「甲○○駕駛自小
    貨車左轉彎不當，為肇事主因。」，有該會出具之鑑定意見
    書一份在卷可參。而本件被告因上開過失致發生碰撞肇事，
    並使乙○○受有受有頭部外傷併顱骨骨折、急性顱內出血及
    嚴重腦挫傷、慢性硬腦膜下出血、右側掌骨骨折、消化道出
    血等傷害，進而導致智能認知功能受損及中樞神經系統機能
    極度障礙之重大難治傷害，已無法從事任何工作，且維持生
    命必要之日常生活活動，亦全需他人扶助，而呈植物人狀態
    ，自應負業務過失責任，且被告之業務過失行為與被害人之
    重傷害間，具有相當因果關係。綜上，本件事證明確，被告
    上開業務過失之犯行洵堪認定。
二、按我國刑法於九十四年二月二日修正公布，九十五年七月一
    日施行（下稱新法；修正前刑法下稱舊法）後，依最高法院
    九十五年度第八次刑事庭會議決議之決議內容，有關新舊法
    適用原則摘要如下：
  (一)新法第二條第一項之規定，係規範行為後法律變更所生新舊
    法律比較適用之準據法，於新法施行後，應適用新法第二條
    第一項之規定，為「從舊從輕」之比較。
  (二)基於罪刑法定原則及法律不溯及既往原則，行為之處罰，以
    行為時之法律有明文規定者為限，必行為時與行為後之法律
    均有處罰之規定，始有新法第二條第一項之適用。
  (三)比較時應就罪刑有關之共犯、未遂犯、想像競合犯、牽連犯
    、連續犯、結合犯，以及累犯加重、自首減輕暨其他法定加
    減原因（如身分加減）與加減例等一切情形，綜其全部罪刑
    之結果而為比較。
三、查被告甲○○受雇於銘譯有限公司，平日係以駕駛小貨車送
    貨為業，為從事駕駛業務之人，其因業務上之過失致被害人
    乙○○受重傷，是核其所為，係犯刑法第二百八十四條第二
    項後段之業務過失傷害人致重傷罪。本件被告過失行為後，
    刑法關於自首、易科罰金及主刑罰金刑刑度等規定均有修正
    ，依前揭最高法院九十五年度第八次刑事庭會議決議內容，
    應綜其全部罪刑之結果而為比較後，始得判斷應適用新法或
    舊法，經本院為如附表所示之比較後，認本件依刑法第二條
    第一項前段，就以下自首、易科罰金及主刑罰金刑等適用，
    應依舊法。又被告肇事後，於有偵查犯罪職權之機關或個人
    發覺其犯罪前，現場委託他人以電話報警，並於員警獲報前
    往處理後，在乙○○送醫之醫院內向員警承認其為肇事人，
    並主動接受審判乙節，有彰化縣警察局道路交通事故肇事人
    自首情形紀錄表一紙在卷可憑，應依自首之規定，減輕其刑
    。爰審酌被告因其業務過失行為導致被害人因而受有重傷害
    （已成為植物人）之無可彌補後果，所生損害非輕，且迄今
    仍未與被害人達成和解，補償被害人之損失，惟其平日素行
    良好，犯後坦承過失犯行，態度尚稱良好，暨其過失程度等
    一切情狀，量處如主文所示之刑，並諭知易科罰金之折算標
    準，以示懲儆。
據上論斷，應依刑事訴訟法第二百七十三條之一第一項、第二百
九十九條第一項前段，刑法第二條第一項前段、第二百八十四條
第二項後段、修正前刑法第六十二條前段、第四十一條第一項前
段，罰金罰鍰提高標準條例第一條前段、修正刪除前罰金罰鍰提
高標準條例第二條，判決如主文。
本案經檢察官劉世豪到庭執行職務。
中    華    民    國    95    年    9     月    13    日
                        臺灣彰化地方法院交通法庭
                                     法   官    紀佳良
以上正本證明與原本無異。
如不服本判決，應於判決送達後十日內，向本院提出上訴狀（須
附繕本），上訴於臺灣高等法院臺中分院。
告訴人或被害人對於判決如有不服具備理由請求檢察官上訴者，
其上訴期間之計算係以檢察官收受判決正本之日期為準。
中    華    民    國    95    年    9     月    13    日
                                      書記官    陳錫威
附錄本案論罪科刑法條依據：
刑法第二百八十四條：
因過失傷害人者，處六月以下有期徒刑、拘役或五百元以下罰金
，致重傷者，處一年以下有期徒刑、拘役或五百元以下罰金。
從事業務之人，因業務上之過失傷害人者，處一年以下有期徒刑
、拘役或一千元以下罰金，致重傷者，處三年以下有期徒刑、拘
役或二千元以下罰金。
附    表：
┌──┬─────┬─────────────────────────┐
│編號│修正事項  │  以各別修正事項討論新、舊法之比較適用            │
├──┼─────┼─────────────────────────┤
│ 一 │自首部分  │刑法第六十二條有關自首之規定，在新法部分係規定「得│
│    │          │減輕其刑」，而舊法時則係規定「減輕其刑」，經比較修│
│    │          │法前後之規定，應認修正前刑法第六十二條之規定，對行│
│    │          │為人有利。                                        │
├──┼─────┼─────────────────────────┤
│ 二 │易科罰金部│刑法第四十一條第一項前段關於得易科罰金之規定，修正│
│    │分        │前係以「因身體、教育、職業、家庭之關係或其他正當事│
│    │          │由，執行顯有困難」為其要件，新法則刪除此要件，修正│
│    │          │理由說明上述規定限制過嚴，欠缺彈性，與易科罰金制度│
│    │          │旨在救濟短期自由刑流弊之旨趣不符，且刪除該要件後使│
│    │          │檢察官得視具體個案審酌宜否易科罰金，更符告易科罰金│
│    │          │制度之意旨。另修正前刑法第四十一條第一項前段配合罰│
│    │          │金罰鍰提高標準條例第二條（現已刪除）之規定，係以「│
│    │          │銀元三百元即新台幣九百元折算一日」為易科罰金之折算│
│    │          │標準，至修正後之刑法第四十一條第一項乃係以「新台幣│
│    │          │一千元、二千元或三千元折算一日」為易科罰金之折算標│
│    │          │準。而觀諸歷年來之實務運作情形，在法院宣告易科罰金│
│    │          │折算標準之案件，檢察官執行時乃以准予易科罰金為原則│
│    │          │，不准易科罰金為例外，是以比較修法前後之規定，應認│
│    │          │修正後刑法第四十一條第一項前段提高易科罰金之折算標│
│    │          │準之適用，對於行為人而言較為不利，依刑法第二條第一│
│    │          │項前段之規定，應適用舊法之規定。                  │
├──┼─────┼─────────────────────────┤
│ 三 │主刑罰金刑│刑法第三十三條第五款有關罰金刑部分，在新法部分係規│
│    │部分      │定為罰金：新臺幣一千元以上，以百元計算之。而舊法時│
│    │          │則係規定為罰金：一元以上。經比較修法前後之規定，應│
│    │          │認修正前刑法第三十三條第五款之規定，對行為人有利。│
├──┴─────┴─────────────────────────┤
│總結：本案綜合前開結果，認仍應適用舊法之規定。                      │
└──────────────────────────────────┘


司法院資訊處製作；財團法人民間司法改革基金會備份。
